【裁判字號】    90,上易,11
【裁判日期】    891106
【裁判案由】    就業服務法
【裁判全文】
臺灣高等法院刑事判決                  九十年度上易字第一一號
    上  訴  人
    即  被  告  甲○○
    選任辯護人  江東原
                郭承昌
右上訴人，因違反就業服務法案件，不服臺灣板橋地方法院，八十九年度易字第二三
０七號，中華民國八十九年十一月六日第一審判決（起訴案號：臺灣板橋地方法院檢
察署八十九年度偵字第五五六六號）提起上訴，本院判決如左：
    主      文
上訴駁回。
    事      實
緣上訴人即被告甲○○曾合法僱用外國人擔任監護工，已判決確定之乙○○及成年人
林慶雄（未據起訴）曾從事外勞仲介工作，均明知外國人未經雇主申請許可，不得在
中華民國境內工作。詎甲○○因合法僱用之外籍監護工罹病而予辭退後，為填補監護
工之人力需求，貪圖便利，捨依法重行申請之途，逕向乙○○及林慶雄求助，乙○○
、林慶雄竟基於犯意之聯絡，相偕於民國（以下同）八十八年十二月二十三日晚間某
時，在桃園縣某醫院覓得原由他人申請聘僱之印尼籍人ＡＭＩＮ  ＳＨＯＬＩＨＡＨ
（原雇主為陳榮福，聘僱許可期限自八十八年五月二十四日起至九十年五月二十三日
止，因於八十八年十一月二十八日逃逸，業經行政院勞工委員會自該日起被撤銷聘僱
許可），於八十八年十二月二十四日將之帶至臺北縣板橋市○○○路○段五巷七號一
樓甲○○處，共同無償媒介ＡＭＩＮ  ＳＨＯＬＩＨＡＨ非法為知情之甲○○工作，
甲○○自當日起，即以月薪新臺幣一萬五千八百元之代價，聘僱未經許可之ＡＭＩＮ
ＳＨＯＬＩＨＡＨ，在臺北縣板橋市上址擔任監護工；迨至八十九年一月二十五日下
午四時十分許，經警在臺北縣板橋市上址查獲。案經臺北縣警察局土城分局報請臺灣
板橋地方法院檢察署檢察官偵查起訴。
    理      由
一、訊之上訴人即被告甲○○坦承由乙○○、林慶雄二人媒介印尼籍勞工ＡＭＩＮ
    ＳＨＯＬＩＨＡＨ至其處擔任監護工等情，然矢口否認有何犯行，並辯稱：伊先
    前合法聘僱之外籍勞工生病，伊輾轉向原仲介商林慶雄、乙○○等要求再換一名
    外籍勞工，渠等後來便將ＡＭＩＮ  ＳＨＯＬＩＨＡＨ補給伊，伊不諳法律，不
    知僱用該外籍勞工不合法云云。
二、第查：印尼籍ＡＭＩＮ  ＳＨＯＬＩＨＡＨ，原由陳榮福申請許可，聘僱來臺，
    聘僱許可期限自八十八年五月二十四日起至九十年五月二十三日止，因於八十八
    年十一月二十八日逃逸，業經行政院勞工委員會自該日起撤銷聘僱許可，已據Ａ
    ＭＩＮ  ＳＨＯＬＩＨＡＨ於警訊中陳明，並有行政院勞工委員會八十九年十月
    十八日台八十九勞職外字第○二二○六三一號函在卷可憑，又關於其自原雇主處
    逃逸後，如何被媒介至被告甲○○處工作之經過，其指證稱：「我於一九九九年
    十二月二十三日晚上，在桃園某醫院（不知地名及院名）內碰到乙○○及另一名
    會講印尼語翻譯，他們知道我是逃逸外勞要找工作，便於當晚叫我跟他回家，當
    時約坐一小時車程到乙○○家，到他家時約晚上十點，我在他家過一晚後，於第
    二天早上九時離開乙○○家，約半個小時後便將我載送到現工作處交給現雇主甲
    ○○便離開。」（見偵查卷第十五頁反面），參以被告甲○○於警訊中就關於僱
    用ＡＭＩＮ  ＳＨＯＬＩＨＡＨ，有無再行付費，其自承：「我之前合法申聘已
    付過一次，所以再用遞補這個外勞就沒有再額外付費。」（見偵查卷第十頁），
    及就聘僱ＡＭＩＮ  ＳＨＯＬＩＨＡＨ有無許可文件，其稱：「他們只給我最初
    申請的外勞的資料，所以第二個外勞有無證明資料我就沒有要求查看了。」（見
    原審法院八十九年十月五日訊問筆錄），及已確定被告乙○○坦言曾從事外勞仲
    介工作（見偵查卷第三頁反面至第四頁、第二十七頁反面），渠二人對於外國人
    未經雇主申請許可，不得在中華民國境內工作之法律規定，及其聘僱程序，均應
    有相當之認識，無從諉為不知，豈有不諳媒介及聘僱外籍勞工，應獲有許可之理
    ﹖況渠等果真不存非法媒介及聘僱之意欲，對於所媒介或聘僱之外籍勞工是否獲
    有許可及其許可期限如何，又豈有不予聞問，甘冒介聘來歷不明之人所可能帶來
    之一切風險，即逕予媒介或聘僱之理﹖抑且被告甲○○自八十八年十二月二十四
    日僱用ＡＭＩＮ  ＳＨＯＬＩＨＡＨ起，至八十九年一月二十五日被查獲止，其
    間歷時一月餘，竟不過問聘僱ＡＭＩＮ  ＳＨＯＬＩＨＡＨ之許可情形及許可期
    限，不知其為非法外籍勞工，尤違常情，孰能置信，此外，行為人不得因不知法
    律而免除刑事責任，刑法第十六條前段定有明文，雇主欲僱用外籍勞工在我國國
    內從事工作，應向行政院勞工委員會依法申辦，早經宣導多時，相關新聞亦屢見
    於各類媒體，實無何不知違法之正當理由，俱徵被告所辯，無非避就卸責之詞，
    不足採信，綜上所述其事證明確，犯行堪以認定。
三、原審法院認被告所為系違反就業服務法第五十三條第一款之規定，其聘僱人數為
    一人，應依同法五十八第一項前段規定論處。因而援引上開法條及有關法律之規
    定，而判處以罰金新台幣九萬元，併諭知易刑折算之標準。經核認事用法，兩無
    不當。上訴人上訴意旨，仍主張無犯罪之故意與認識云云，非有理由，應予駁回
    。
據上論結、應依刑事訴訟法第三百六十八條，判決如主文。
本案經檢察官陳維練到庭執行職務。
中      華      民      國    九十      年      三      月      十五    日
                              臺灣高等法院刑事第一庭
                                  審判長法  官  李  相  助
                                        法  官  蔡  光  治
                                        法  官  王  振  興
右正本證明與原本無異。
不得上訴。
                                        書記官  賴  淑  真
中      華      民      國    九十      年      三      月      十六    日
附錄：本案論罪科刑法條全文：
就業服務法第五十三條第一款：
雇主不得有左列行為：
一、聘僱或留用未經許可或許可失效之外國人。
二、以本人名義聘僱外國人為他人工作。
三、未經許可聘僱或留用他人所申請聘僱之國外人。
四、指派所聘僱之外國人從事申請許可以外之工作。


司法院資訊處製作；財團法人民間司法改革基金會備份。
